【裁判字號】    94,易,2117
【裁判日期】    950126
【裁判案由】    妨害名譽
【裁判全文】
臺灣臺北地方法院刑事判決              94年度易字第2117號
公  訴  人  臺灣臺北地方法院檢察署檢察官
被      告  乙○○
上列被告因妨害名譽案件，經檢察官聲請簡易判決處刑（94年度
偵字第5377號），本院認不宜以簡易判決處刑，而改依通常程序
審理，判決如下：
    主    文
乙○○公然侮辱人，處罰金仟元，如易服勞役，以佰元折算
壹日。緩刑貳年。
    事    實
一、乙○○係中華民國兩岸婚姻協調促進會之會員，其於民國93
    年10月20日13時許，在台北市○○區○○路187巷8號地下一
    樓該會辦公室不特定人得以共同聞見之處所，對該會會長甲
    ○○公然辱罵「亂搞男女關係」、「暴君流氓會長」等語。
二、案經甲○○訴由臺北市政府警察局萬華分局報請臺灣臺北地
    方法院檢察署檢察官偵查後聲請簡易判決處刑，經本院改依
    通常程序審理。
    理    由
一、訊據被告乙○○固坦承有對告訴人甲○○謂「暴君流氓會長
    」，惟矢口否認有謂「亂搞男女關係」之語，辯稱：告訴人
    當日出手打伊，伊始出言謂他是「暴君流氓會長」，且告訴
    人與常素玲有曖昧關係，傳聞已久，並非伊所捏造之言語，
    並不構成公然侮辱罪云云。惟查，被告於上開時地對告訴人
    甲○○大聲辱罵其為「暴君流氓會長」、「亂搞男女關係」
    等語一節，業據證人甲○○到庭結證明確（見本院95年1月17
    日審判筆錄），證人丁○○即該會代理會長亦具結證稱，被
    告與告訴人發生爭執後其旋即到場調解，其到場後被告又大
    聲辱罵甲○○「亂搞男女關係」、「難怪有人說你們兩個人
    亂七八糟」、「暴君流氓會長」等語（見本院95年1月17
    日審判筆錄），是被告有辱罵告訴人「亂搞男女關係」、「
    暴君流氓會長」等語之事實，可堪認定。被告雖以上開言詞
    置辯，惟按刑法第309條之「侮辱」，係指以言語或舉動表
    示對他人輕視之態度使人難堪，並無所謂言語是否與事實相
    符而得免責可言，而刑法就公然侮辱之行為專設刑罰處罰，
    其理在於即便他人確有該等事實，為維護社會安寧和諧之法
    秩序及人之基本尊嚴，亦不得當面對其公然辱罵，由此可知
    ，並非自認所指摘之言語係事實即可阻卻公然侮辱罪之成立
    ，是被告所辯尚非可採，其行為該當公然侮辱罪至明，本件
    事證明確，被告犯行堪以認定。
二、核被告所為，係犯刑法第309條第1項之公然侮辱罪。爰審酌
    被告對於其所為並無悔改之意，惟其犯罪時所受之刺激係因
    先前與告訴人發生推擠，受有瘀傷，業據證人丁○○到庭結
    證稱其趕往現場時確曾看到被告所指手上有瘀青之事實（見
    本院95年1月17日審判筆錄），可資佐證，且被告犯罪之情
    節尚屬輕微，並審酌被告智識程度及檢察官之求刑等一切情
    狀，量處如主文所示之刑，並諭知易服勞役之折算標準。又
    被告未曾受有期徒刑以上刑之宣告，有臺灣高等法院被告前
    案紀錄表在卷可憑，本案為偶發初犯，情節尚屬輕微，檢察
    官亦指被告已不再參與該會，應無再犯之虞，求處緩刑，本
    院審酌被告經此科刑教訓，應能知所警惕而不致再犯，所宣
    告之罰金，認以暫不執行為適當，併予宣告緩刑2年，以啟
    自新。
三、至檢察官聲請簡易判決處刑書所指被告對告訴人辱罵「男盜
    女娼」部分，除告訴人之指訴外，並無其他證據足資佐證，
    此部分不能證明被告犯罪，惟依檢察官聲請意旨，既認此部
    分事實與前開論罪科刑部分係實質上一罪關係，爰不另為無
    罪之諭知，併此敘明。
據上論斷，依刑事訴訟法第452條、第299條第1項前段，刑法第
309條第1項、第42條第2項前段、第74條，罰金罰鍰提高標準條
例第1條前段、第2條，判決如主文。
本案經檢察官丙○○到庭執行職務
中    華    民    國    95    年    1    月    26  日
                刑事第二庭審判長法  官  吳孟良
                                法  官  蘇嘉豐
                                法  官  沈君玲
上正本證明與原本無異。
如不服本判決，應於判決送達後10日內向本院提出上訴狀（應抄
附繕本）。告訴人或被害人如對於本判決不服者，應具備理由請
求檢察官上訴，其上訴期間之計算係以檢察官收受判決正本之日
期為準。
                                書記官  袁以明
中    華    民    國    95    年    1    月    26  日
附錄所犯法條
刑法第309條
公然侮辱人者，處拘役或三百元以下罰金。
以強暴犯前項之罪者，處一年以下有期徒刑、拘役或五百元以下罰金。


司法院資訊處製作；財團法人民間司法改革基金會備份。
